【裁判字號】    98,台上,5285
【裁判日期】    980917
【裁判案由】    誣告
【裁判全文】
最高法院刑事判決            九十八年度台上字第五二八五號
上  訴  人  甲○○
上列上訴人因乙○○自訴誣告案件，不服台灣高等法院台南分院
中華民國九十八年三月二十四日第二審判決（九十七年度上訴字
第四八五號，自訴案號：台灣嘉義地方法院九十年度自字第八三
號），提起上訴，本院判決如下：
    主  文
上訴駁回。
    理  由
按刑事訴訟法第三百七十七條規定，上訴於第三審法院，非以判
決違背法令為理由，不得為之。是提起第三審上訴，應以原判決
違背法令為理由，係屬法定要件。如果上訴理由書狀並未依據卷
內訴訟資料，具體指摘原判決不適用何種法則或如何適用不當，
或所指摘原判決違法情事，顯與法律規定得為第三審上訴理由之
違法情形，不相適合時，均應認其上訴為違背法律上之程式，予
以駁回。本件原審經審理結果，認為上訴人甲○○誣告犯行明確
，第一審判決論處上訴人犯誣告罪之罪刑部分，為無不合，予以
維持，駁回上訴人在第二審之上訴，已詳敘其調查、取捨證據之
結果及憑以認定犯罪事實之心證理由。並就上訴人否認之供詞及
其所辯各語認非可採，予以論述。從形式上觀察，原判決關於此
部分並無足以影響判決結果之違法情形存在。上訴人上訴意旨略
稱：(一)、上訴人另案告訴乙○○等人涉犯偽造文書之案件（下稱
另案），係本件上訴人被訴誣告罪是否成立犯罪之前提，另案雖
經台灣嘉義地方法院判決乙○○等人無罪，檢察官上訴後經台灣
高等法院台南分院第六次更審判決駁回上訴，檢察官再上訴第三
審法院審理中，原判決未待另案判決確定，未詳酌另案第三審歷
次發回意旨與上訴人答辯理由，即逕予判決，顯屬違法。(二)、對
照民國七十七年五月四日及七十八年十一月二十九日二份有關上
訴人名義之印鑑證明申請書上「甲○○」筆跡，與八十年一月十
七日之印鑑證明申請書上「甲○○」之簽名字跡，後者顯非上訴
人之筆跡，而係遭人偽造冒名請領，上訴人先前出於記憶錯誤而
自承係本人請領，至感抱歉。原審不察，未將原本再送請鑑定，
率為判決，自有調查未盡之違誤。(三)、另案已上訴第三審，所有
卷宗資料已移至第三審，原審於審判期日調查證據時未依法逐一
提示、調查證據，訴訟程序顯屬違法。(四)、林世鐘未於簽約當時
在場，此由證人何思遠、吳富馨、黃春雄、林豐川之證詞中均未
提及林世鐘在場等語可證，另案第六次更審判決竟認林世鐘在場
，逕採為裁判基礎，原審未察，續於判決內予以援引，應有認定
事實未依卷內資料與證據調查未盡之違誤云云。惟查：(一)、刑法
上誣告罪之成立，以行為人主觀上意圖他人受刑事或懲戒處分，
出於憑空捏造、虛構事實之誣告故意而申告他人應受刑事或懲戒
處分之事實為其構成要件，至所申告之事實，並不以全屬虛構為
限，倘部分虛構之事實，客觀上已有使他人受刑事或懲戒處分之
危險者，仍應成立誣告罪。另證據之取捨與證據之證明力如何，
均屬事實審法院得自由裁量、判斷之職權，苟其此項裁量、判斷
，並不悖乎通常一般人日常生活經驗之定則及理則上當然存在之
法則，又已於判決內論敘其何以作此判斷之心證理由者，即不得
任意指摘為違法，而據為提起第三審上訴之合法理由。本件原判
決認定上訴人明知其於七十七年十二月四日曾授權李豐川就坐落
嘉義縣中埔鄉○○段第七八之四、七八之五地號二筆土地簽訂買
賣契約，將該二筆土地出賣予乙○○，其明知該份買賣契約書為
真正，竟意圖使乙○○、何思遠、黃春雄、吳富馨等人受刑事處
分，而於八十二年六月十五日具狀向台灣嘉義地方法院檢察署告
訴乙○○等人偽造七十七年十二月四日該紙買賣契約書及告訴乙
○○教唆何思遠、黃春雄、吳富馨偽證，而向有偵查犯罪職權之
該管公務員申告乙○○等人犯罪之誣告犯行，係分別依上訴人、
證人李豐川、吳仁財、何思遠、吳富馨、林世鐘、黃春雄、胡水
生、黃進鴻、葉重卿等人之陳述，卷附買賣契約書、土地複丈圖
、印鑑證明申請書、土地交換契約書等證據資料，逐一詳加論斷
指駁說明，已詳載於原判決理由欄甲、貳，並特別就七十七年十
二月四日上訴人所簽訂之買賣契約書，在形式與實質上俱屬真正
，上訴人知悉系爭契約存在，且已依約履行其出賣人義務，另依
嘉義縣中埔鄉戶政事務所函及沈方正之陳述，認定八十年一月十
七日之印鑑證明確係上訴人所申請等情，詳加說明。經核並無判
決不備理由之違法情事，其取捨判斷，亦未違背客觀存在之經驗
法則與論理法則，或有應於審判期日調查之證據而未予調查之違
法。上訴意旨(一)及(二)執以指摘，顯非適法之第三審上訴理由。(二)
、審判期日之訴訟程序，專以審判筆錄為證，刑事訴訟法第四十
七條定有明文。原審九十八年三月十日審判期日，審判長曾逐一
提示相關之另案供述筆錄、判決書影本並告以要旨，有該審判筆
錄載明可稽。另原判決依證人林世鐘於八十二年九月十日另案偵
查中之陳述：「在七十七年十二月四日簽訂買賣契約書時，我有
在場，地點在何代書事務所，當時在場的有我、乙○○、何思遠
、黃春雄、吳富馨、甲○○、李豐川兩夫妻等人，李豐川兒子李
東錦當天未在場」等語，以證明林世鐘在場，並非引用原審法院
另案第六次更審判決。上訴意旨(三)及(四)漫事指摘，顯非確實依據
卷內訴訟資料而為具體表明，俱不能認已具備適法上訴第三審之
形式要件。另上訴意旨復指另案經原審法院第六次更審判決後，
檢察官業已上訴本院審理中尚未確定為由，然查該另案業經本院
於九十八年八月十四日以九十八年度台上字第四六五五號判決駁
回檢察官之第三審上訴確定，況本案與另案不同，基於個案拘束
原則，要不得比附援引而執為原判決有何違背法令之論據。是上
訴意旨以上情指摘原判決違背法令，核與法律規定得為第三審上
訴理由之違法情形，不相適合。至其餘上訴意旨，則係就屬原審
採證認事職權之適法行使及原判決已說明事項，徒憑自己見解，
任意指摘，且仍為單純事實之爭辯，均不能認係合法之第三審上
訴理由。依上揭說明，本件上訴違背法律上之程式，應予駁回。
據上論結，應依刑事訴訟法第三百九十五條前段，判決如主文。
中    華    民    國  九十八  年    九    月   十七   日
                      最高法院刑事第四庭
                          審判長法官  張  淳  淙
                                法官  劉  介  民
                                法官  蔡  彩  貞
                                法官  林  俊  益
                                法官  陳  國  文
      本件正本證明與原本無異
                                      書  記  官
中    華    民    國  九十八  年    九    月  二十二  日
                                                      ｍ


司法院資訊處製作；財團法人民間司法改革基金會備份。
